臺灣新竹地方法院民事裁定　　　　　　95年度竹簡字第1187號
原　　　告　士盟建設股份有限公司
法定代理人　甲○○
訴訟代理人　路春鴻律師
　　　　　　陳詩文律師
被　　　告　乙○○
上列當事人間請求清償借款事件，本院裁定如下：
    主  文
本件移送臺灣桃園地方法院。
    理  由
一、按當事人得以合意定第一審管轄法院。但以關於由一定法律
    關係而生之訴訟為限。前項合意，應以文書證之。又訴訟之
    全部或一部，法院認為無管轄權者，依原告聲請或依職權以
    裁定移送其管轄法院，民事訴訟法第24條、第28條第1項定
    有明文。
二、本件原告起訴主張：兩造於民國95年6月16日簽訂「桃園市
    朝陽市地重劃開發案合作契約書」，嗣被告以辦理先行準備
    工作，需款孔急為由，向原告借款新台幣50萬元（下稱系爭
    借款），原告為使合作計畫順利進行，即簽發同額支票交被
    告收執，惟被告未依約完成準備工作，且拒不返還上開借款
    ，爰依據消費借貸之法律關係，提起本件訴訟。經查，依據
    兩造所簽立之合作契約書第12條後段之約定：「如因本契約
    所生權利義務事項生有涉訟之必要時，除非為『專屬管轄』
    事項，以台灣新竹地方法院為第一審管轄法院」，顯係兩造
    間就「桃園市朝陽市地重劃開發案」合作關係爭訟時，關於
    管轄法院間有合意之約定。而合意管轄之適用係以一定法律
    關係而生之訴訟為限，兩造間既僅就因上開契約書所生之權
    利義務事項合意以本院為第一審管轄法轄，然原告並非基於
    本件契約關係請求，而是基於消費借貸之法律關係訴請被告
    返還借款，自應認無該合意管轄條款之適用。原告雖陳稱兩
    造間之合作關係為本件借款之緣由，系爭借款係屬預借性質
    ，係於被告依約履行後向原告請款時再行扣抵，與上開契約
    之履行有關，應有合意管轄之適用云云。然合意管轄之適用
    係以一定法律關係而生之訴訟為限，已如前述，而兩造間既
    僅就上開契約書所生之權利義務事項合意本院為第一審管轄
    法院，然原告並非基於契約條款之約定而為上開款項之交付
    ，自無從據以認定系爭借款為本件契約所生之權利義務關係
    縱原告係為使合作計畫得以順利進行而同意借貸，亦僅屬原
    告同意借款之動機，亦無從據此認定系爭借款係因上開契約
    所生之權利義務關係，自應認無該合意管轄條款之適用。而
    兩造於借款時亦未另行約定第一審管轄法院，是應依據民事
    訴訟法規定之「以原就被」原則，而本件被告住所係在桃園
    縣桃園市鎮○街2號，依民事訴訟第1條第1項之規定，自應
    由臺灣桃園地方法院管轄。玆原告向無管轄權之本院起訴，
    顯係違誤。爰依職權將本件移送於該管轄法院。
三、依首開法條裁定如主文。
中　　華　　民　　國　　96　　年  　1 　　月　　5　　日
                  民事第一庭    法  　官　林佑珊
以上正本係照原本做成。
如對本裁定抗告須於裁定送達後10日內向本院提出抗告狀。
中　　華　　民　　國　　96　　年  　1 　　月　　5　　日
                                書 記 官　龔柏萃
